臺灣板橋地方法院交通事件裁定　　　 100年度交聲字第2317號
原處分機關　交通部公路總局臺北區監理所蘆洲監理站
異　議　人
即受處分人　許瑜讌
上列異議人即受處分人因違反道路交通管理處罰條例案件，對於
交通部公路總局臺北區監理所蘆洲監理站所為如附表所示之處分
（原處分案號：北監蘆字第裁46-AM0000000等號計5 件），聲明
異議，本院裁定如下：
    主  文
異議均駁回。
    理  由
一、原處分意旨略以：異議人即受處分人許瑜讌（下稱受處分人
    ）所有之車牌號碼AA7 －609 號重型機車，於附表編號1 至
    5 所示之違規時間、地點，有附表編號1 至5 所示之違規行
    為，經舉發單位逕行舉發，受處分人逾越舉發單所載應到案
    期限60日以上未到案，原處分機關即依附表編號1 至5 所示
    之規定，對受處分人各裁處如附表編號1 至5 所示之罰鍰。
二、聲明異議意旨則以：伊於民國100 年6 月23日接到任職公司
    告知有強制執行命令，才得知有違反交通規則致生罰鍰，且
    已過期許久，需支付最高罰款金額，共計新臺幣（下同）11
    ,700元，其中AM0000000 及CN0000000 號已強制扣款，計6,
    337 元，由於期間並無收到任何通知信件，經查詢後方知罰
    單寄至戶籍地，但伊早於90年前就無居住此處所，因為並無
    任何資訊得知有罰單及逾期，竟要直接強制執行最高罰款，
    爰依法聲明異議云云。
三、按受處分人，不服道路交通管理處罰條例第8 條主管機關所
    為之處罰，得於接到裁決書之翌日起20日內，向管轄地方法
    院聲明異議；依上開規定聲明異議之期間，自裁決送達之翌
    日起算，並得依法扣除在途期間及聲請回復原狀；法院認聲
    明異議不合法律上之程式或其異議權已經喪失者，應以裁定
    駁回之，但其不合法律上之程式可補正者，應先定期命為補
    正，逾期不補正者，即予駁回，道路交通管理處罰條例第87
    條第1 項、道路交通事件處理辦法第11條、第17條分別定有
    明文。再按道路交通事件處理辦法第11條規定交通案件聲明
    異議之在途期間扣除，當事人非居住於處罰機關所在之鄉、
    鎮、市，但居住於受理聲明異議案件法院之管轄區域者，依
    本標準第2 條第1 款中之「地方法院在途期間」欄所載日數
    ，扣除在途期間，法院訴訟當事人在途期間標準第4 條第1
    款第2 目規定甚明。
四、經查：
（一）按處理違反道路交通管理事件，有關文書送達之程序，依
      行政程序法之規定，此據違反道路交通管理事件統一裁罰
      基準及處理細則第5 條定有明文。而送達，於應受送達人
      之住居所、事務所或營業所為之；於應送達處所不獲會晤
      應受送達人時，得將文書付與有辨別事理能力之同居人、
      受雇人或應送達處所之接收郵件人員；送達，不能依前2
      條規定為之者，得將文書寄存送達地之地方自治或警察機
      關，並作送達通知書兩份，一份黏貼於應受送達人住居所
      、事務所、營業所或其就業處所門首，另一份交由鄰居轉
      交或置於該送達處所信箱或其他適當位置，以為送達；前
      項情形，由郵政機關為送達者，得將文書寄存於送達地之
      郵政機關，行政程序法第72條第1 項前段、第73條第1 項
      、第74條第1 項、第2 項分別定有明文。另按行政機關依
      行政程序法而為文書之送達，專依該法律之規定，且該法
      並無準用民事訴訟法關於寄存送達自寄存之日起10日生效
      之規定，是文書合法寄存送達後，當自寄存之日起即時生
      送達效力，且上開規定與憲法第16條保障人民訴訟權並無
      違背，亦經司法院大法官會議釋字第667 號解釋在案。再
      所稱「住居所」，係民法上概念，指當事人依一定事實，
      足認以久住之意思，住於一定之地域者，即為設定其住所
      於該地，所謂「一定事實」，包括戶籍登記、居住情形等
      ，以戶籍登記資料為主要依據，但不以登記為要件。又汽
      車駕駛人之住址有變更者，應填具異動登記書，檢同身分
      證或戶口名簿，向公路監理機關申請，道路交通安全規則
      第75條第1 款亦有明文。是受處分人倘有遷徙住所事實，
      自應依該條規定辦理住址變更異動，否則其片面遷徙住所
      ，又不辦理異動，亦未陳報新址，交通監理機關又有何管
      道得知受處分人住所變更之事實，自僅能就受處分人原登
      記車籍地或住所地送達文書，此時倘受處分人無從親自收
      受文書，其不利益自當歸由未陳報新址或申請地址異動之
      受處分人自行承擔。
（二）受處分人之戶籍地址，自95年9 月14日起迄今，均為「新
      北市○○區○○路4 段118 巷2 號2 樓」，此有個人基本
      資料查詢結果、遷徙紀錄資料查詢結果、證號查詢機車駕
      駛人各1 份在卷足憑。而本件如附表編號1 至5 所示之裁
      決書均送達至受處分人上開戶籍地址，因未會晤受處分人
      本人，亦無受領文書之同居人、受雇人或應送達處所之接
      收郵件人員，即於附表編號1 至5 所示之日期將該裁決書
      寄存在送達地之郵局，並作送達通知書2 份，1 份黏貼於
      應受送達人住居所門首，另1 份置於該送達處所信箱內，
      以為送達等情，復有交通部公路總局臺北區監理所蘆洲監
      理站送達證書5 份在卷可稽，揆諸前開說明，上開裁決書
      均自寄存之日即已發生合法送達之效力。受處分人雖辯稱
      ：其早於90年前就無居住戶籍地云云，然其既未依道路交
      通安全規則第75條第1 款之規定向公路監理機關辦理住址
      變更異動申請，則原處分機關將裁決書依寄存送達之規定
      送達受處分人上開戶籍地址，其收受行政文書之不便利自
      當歸由未陳報新址或申請地址異動之受處分人自行承擔，
      其所辯未實際收到通知單乙節，並無影響於合法送達之效
      力。又原處分機關係位於新北市蘆洲區，受處分人居住於
      新北市三重區，其非居住於原處分機關所在之區域，但居
      住於本院之管轄區域內，則受處分人聲明異議之法定期間
      ，依法院訴訟當事人在途期間標準第2 條、第4 條規定，
      自應扣除（實係加計）在途期間2 日。準此，受處分人於
      如附表編號1 至5 所示之裁決書合法送達後，已逾20日及
      在途期間，遲至100 年7 月5 日始對上開裁決書所示裁決
      內容提出異議，亦有聲明異議狀及其上蓋用之交通部公路
      總局臺北區監理所蘆洲監理站收文章可佐，是本件異議顯
      已逾道路交通管理處罰條例第87條第1 項所定之20日不變
      期間。
五、綜上所述，受處分人對本件裁決處分所為之聲明異議，既均
    已逾法定期間，而不合法律上之程式，且無從補正，依首揭
    說明，自均應予以駁回。
據上論斷，應依道路交通管理處罰條例第87條第2 項，道路交通
事件處理辦法第17條前段，裁定如主文。
中    華    民    國   100    年    7     月    19    日
                  交通法庭  法  官  廖欣儀
以上正本證明與原本無異。
如不服本裁定應於送達後5日內敘明理由向本院提出抗告狀。
                            書記官  顏偉林
中    華    民    國   100    年    7     月    19    日
附表：
┌──┬─────┬────┬────┬────┬────┬────┬───┬────┐
│編號│裁決書字號│裁決日期│送達日期│違規時間│違規地點│違規行為│舉發違│裁罰處分│
│    │          │        │        │        │        │        │反法條│（新臺幣│
│    │          │        │        │        │        │        │      │）      │
├──┼─────┼────┼────┼────┼────┼────┼───┼────┤
│ 1  │北監蘆字第│97年8 月│97年8 月│96年11月│臺北市民│機器腳踏│道路交│1,800元 │
│    │裁46-AM061│8 日    │13日寄存│19日上午│生西路  │車，不在│通管理│        │
│    │9379號    │        │送達    │9 時14分│        │規定車道│處罰條│        │
│    │          │        │        │許      │        │行駛    │例第45│        │
│    │          │        │        │        │        │        │條第13│        │
│    │          │        │        │        │        │        │款    │        │
├──┼─────┼────┼────┼────┼────┼────┼───┼────┤
│ 2  │北監蘆字第│97年8 月│97年8 月│96年12月│新北市三│駕車行經│道路交│4,500元 │
│    │裁46-CN214│18日    │21日寄存│6 日上午│重區環河│有燈光號│通管理│        │
│    │8873號    │        │送達    │8 時50分│南路    │誌管制之│處罰條│        │
│    │          │        │        │許      │        │交岔路口│例第53│        │
│    │          │        │        │        │        │闖紅燈  │條第1 │        │
│    │          │        │        │        │        │        │項    │        │
├──┼─────┼────┼────┼────┼────┼────┼───┼────┤
│ 3  │北監蘆字第│98年3 月│98年3 月│97年7 月│臺北市南│機器腳踏│道路交│1,800元 │
│    │裁46-AM065│11日    │16日寄存│16日上午│京東路1 │車，不在│通管理│        │
│    │6035號    │        │送達    │8 時52分│段      │規定車道│處罰條│        │
│    │          │        │        │許      │        │行駛    │例第45│        │
│    │          │        │        │        │        │        │條第13│        │
│    │          │        │        │        │        │        │款    │        │
├──┼─────┼────┼────┼────┼────┼────┼───┼────┤
│ 4  │北監蘆字第│98年12月│98年12月│98年2 月│新北市三│機器腳踏│道路交│1,800元 │
│    │裁46-CN215│17日    │22日寄存│9 日上午│重區環河│車，不在│通管理│        │
│    │5939號    │        │送達    │8 時13分│南路    │規定車道│處罰條│        │
│    │          │        │        │許      │        │行駛    │例第45│        │
│    │          │        │        │        │        │        │條第13│        │
│    │          │        │        │        │        │        │款    │        │
├──┼─────┼────┼────┼────┼────┼────┼───┼────┤
│ 5  │北監蘆字第│98年12月│98年12月│98年3 月│新北市三│機器腳踏│道路交│1,800元 │
│    │裁46-CN215│17日    │22日寄存│16日上午│重區環河│車，不在│通管理│        │
│    │6867號    │        │送達    │8時6分許│北路    │規定車道│處罰條│        │
│    │          │        │        │        │        │行駛    │例第45│        │
│    │          │        │        │        │        │        │條第13│        │
│    │          │        │        │        │        │        │款    │        │
└──┴─────┴────┴────┴────┴────┴────┴───┴────┘